臺灣高等法院刑事判決
109年度上訴字第1742號
上  訴  人  臺灣臺北地方檢察署檢察官
被      告  QUAH GARRETSON G N






上列上訴人因被告違反組織犯罪防制條例等案件，不服臺灣臺北
地方法院108年度訴緝字第24號，中華民國109年2月19日第一審
判決（起訴案號：臺灣臺北地方檢察署107年度偵字第5661號）
，提起上訴，本院判決如下：
    主  文
上訴駁回。
    理  由
壹、公訴意旨略以：被告QUAH GARRETSON G N與其所屬之跨國詐
    騙集團，共同意圖為自己不法所有之犯意聯絡，自民國105
    年12月間起，由真實姓名年籍不詳之詐騙集團成員（下稱本
    案詐騙集團成員）陸續化名為海地籍男性「Thomas Joe」，
    「Tim Joe Similo」，自稱為海地大使館官員、保全公司法
    定代理人等身分，利用電子郵件與告訴人劉政文（暱稱LOUI
    S ）交友取信告訴人後，向告訴人佯稱：因海地震災嚴重，
    Thomas Joe急欲將手中資金美金2,000 萬元投資臺灣，並將
    其女兒送來臺灣唸書，請告訴人幫忙收取美金2,000 萬元，
    因Thomas Joe有外交豁免權，可以委託名為「LION HEARTS 
    」之保全公司將上開款項交予告訴人，並願付投資金額3 成
    佣金給告訴人，惟上開美金2,000 萬元已先送到大陸地區北
    京，倘告訴人無法前往領取，須請告訴人先墊付手續費美金
    2,400 元云云，致告訴人陷於錯誤，於106 年4 月11日前往
    桃園市○○區○○路000 號之京城銀行桃園分行，依該詐騙集團
    之指示匯款美金2,400 元至大陸地區（收款人：XUEYUAN LI
    ，帳號0000000000帳戶）；嗣本案詐騙集團成員再佯稱保全
    公司人員欲交付上開投資款項予告訴人，並請告訴人當面交
    付手續費美金6,000 元予保全公司人員云云，告訴人因此不
    疑有詐，遂於106 年7 月18日上午11時40分許，與詐騙集團
    成員相約在臺北市○○區0 段0 號101大樓地下1 樓「LUGO咖
    啡館」見面，該詐騙集團則指示被告及另名真實姓名年籍不
    詳外籍黑人男子前往上開地點交付行李箱1 只予告訴人，並
    簽發英文收據乙張以取信告訴人，向告訴人收取美金6,000 
    元得手後離去。嗣告訴人發現該只行李箱內均為紙張、痱子
    粉等物品，報警處理，經警採集指紋及DNA棉棒等跡證，送
    請鑑定比對結果，與檔存被告指紋相符，始悉上情。因認被
    告涉犯刑法第339 條第1 項詐欺取財罪嫌、修正前組織犯罪
    防制條例第3 條第1項後段之參與犯罪組織罪嫌等語。
貳、按犯罪事實應依證據認定之，無證據不得認定犯罪事實；無
    證據能力、未經合法調查之證據，不得作為判斷之依據；不
    能證明被告犯罪或其行為不罰者，應諭知無罪之判決，刑事
    訴訟法第154 條第2 項、第155 條第2 項、第301 條第1 項
    分別定有明文。次按認定不利於被告之事實，須依積極證據
    ，苟積極證據不足為不利於被告事實之認定時，即應為有利
    被告之認定，更不必有何有利之證據。又事實之認定，應憑
    證據，如未能發現相當證據，或證據不足以證明，自不能以
    推測或擬制之方法，為裁判基礎；認定犯罪事實，所憑之證
    據，雖不以直接證據為限，間接證據亦包括在內，然無論直
    接或間接證據，其為訴訟上之證明，須於通常一般之人均不
    致於有所懷疑，而得確信其為真實之程度者，始得據之為有
    罪之認定，倘其證明尚未達到此一程度，而有合理性懷疑之
    存在時，即無從為有罪之認定（最高法院30年上字第816 號
    、40年台上字第86號、76年台上字第4986號判例意旨可資參
    照）。況刑事訴訟法第161 條第1 項亦明定：檢察官就被告
    犯罪事實，應負舉證責任，並指出證明之方法。是檢察官對
    於起訴之犯罪事實，應負提出證據及說服之實質舉證責任，
    倘其所提出之證據，不足為被告有罪之積極證明，或其指出
    證明之方法，無從說服法院以形成被告有罪之心證，基於無
    罪推定之原則，自應為被告無罪判決之諭知（最高法院92年
    台上字第128 號判例亦同此意旨）。
參、公訴人認被告涉有前揭詐欺取財、參與犯罪組織等罪嫌，無
    非係以被告之供述；告訴人劉政文於警詢及偵查中之指述；
    證人TEHE HERVE於警詢及偵查中之證述；京城銀行匯出匯款
    單、「LION HEARTS」保全公司英文收據、告訴人與詐騙集
    團成員往來之電子郵件內容列印資料、內政部警政署刑事警
    察局106 年9 月29日刑紋字第1060092022號鑑定書、臺北市
    政府警察局信義分局刑案現場勘察報告、刑案現場照片26張
    、IMEI:000000000000000號行動電話內容分析，及臺灣基隆
    地方檢察署106年度偵字第4110號、第4380號、第5331號、
    第5841號、107年度偵字第852號起訴書等件為其論據。
肆、訊據被告堅決否認有何詐欺取財、參與犯罪組織等犯行，辯
    稱：伊不認識告訴人，告訴人在第一次偵訊時是說沒有見過
    伊，之後伊為伊朋友所涉的案件作證，穿著收容所衣服時，
    告訴人才說他知道伊，告訴人在警局指認犯嫌時也才說是伊
　　。又扣案之ALCATEL 廠牌手機不是伊的，是伊朋友在的時候
    被扣到，伊朋友因為太害怕才說是伊的手機，之後他有說手
    機是別人的。至行李箱伊一無所知，上面的指紋應該是因為
    之前基隆的案件，而伊沒去101大樓的咖啡廳跟告訴人見面
    ，並無拿過行李箱給他，也沒有跟他收過錢等語。
伍、關於證據能力之說明：刑事訴訟法第308 條規定：「判決書
    應分別記載其裁判之主文與理由；有罪之判決並應記載犯罪
    事實，且得與理由合併記載。」，同法第310 條第1 款規定
    ：「有罪之判決書，應於理由內分別情形記載左列事項：一
    、認定犯罪事實所憑之證據及其認定之理由。」，及同法第
    154 條第2 項規定：「犯罪事實應依證據認定之，無證據不
    得認定犯罪事實。」揆諸上開規定，刑事判決書應記載主文
    與理由，於有罪判決書方須記載犯罪事實，並於理由內記載
    認定犯罪事實所憑之證據及其認定之理由。所謂認定犯罪事
    實所憑之「證據」，即為該法第154 條第2 項規定之「應依
    證據認定之」之「證據」。職故，有罪判決書理由內所記載
    認定事實所憑之證據，即為經嚴格證明之證據，另外涉及僅
    須自由證明事項，即不限定有無證據能力之證據，及彈劾證
    人信用性可不具證據能力之彈劾證據。在無罪判決書內，因
    檢察官起訴之事實，法院審理結果，認為被告之犯罪不能證
    明，而為無罪之諭知，則被告並無檢察官所起訴之犯罪事實
    存在，既無刑事訴訟法第154 條第2 項所規定「應依證據認
    定之」事實存在。因此，判決書僅須記載主文及理由，而理
    由內記載事項，為法院形成主文所由生之心證，其論斷僅要
    求與卷內所存在之證據資料相符，或其論斷與論理法則無違
    ，通常均以卷內證據資料彈劾其他證據之不具信用性，無法
    證明檢察官起訴之事實存在，所使用之證據並不以具有證據
    能力之證據為限，是以本件被告既經本院認定應受無罪之諭
    知，本判決即不再論述所援引有關證據之證據能力，合先敘
    明。
陸、經查：
一、本案詐騙集團成員自105 年12月間起，陸續化名為海地籍男
    性「Thomas Joe」、「Tim Joe Similo」，自稱為海地大使
    館官員、保全公司法定代理人等身分，利用電子郵件與告訴
    人交友取信告訴人後，向告訴人佯稱：因海地震災嚴重，Th
    omas Joe急欲將手中資金美金2,000 萬元投資臺灣，並將其
    女兒送來臺灣唸書，請告訴人幫忙收取美金2,000 萬元，因
    Thomas Joe有外交豁免權，可以委託名為「LION HEARTS 」
    之保全公司將上開款項交予告訴人，並願付投資金額3 成佣
    金給告訴人，惟上開美金2,000 萬元已先送到大陸地區北京
    ，倘告訴人無法前往領取，須請告訴人先墊付手續費美金2,
    400 元云云，致告訴人陷於錯誤，於上開時、地，匯款美金
    2,400 元至本案詐騙集團成員所指定之帳戶，復使告訴人於
    106 年7 月18日上午11時40分許，前往臺北市○○區0 段0 號
    101 大樓地下1 樓「LUGO咖啡館」見面，向2 名本案詐騙集
    團成員收取行李箱1 只及英文收據1 張後，交付美金6,000 
    元予該2 名本案詐騙集團成員等情，業據告訴人於警詢、偵
    查及原審審理時指述甚詳在卷（見107年度偵字第5661號卷
    【下稱偵5661號卷】一第23至25頁、第44至45頁、第47頁、
    第62頁反面至第63頁、第90頁；原審法院108年訴緝字第24
    號卷【下稱原審卷】第259至275頁），復有京城銀行匯出匯
    款單2 紙（見偵5661號卷一第29頁、第30頁）、「LION HEA
    RTS 」保全公司英文收據2 紙（見偵5661號卷二第8頁、第1
    19 頁）、「PAL LINK MERCHANDI SE INC . 」收據1 紙（
    見偵5661號卷一第33頁）、告訴人與詐騙集團成員往來之電
    子郵件內容列印資料（見偵5661號卷二第1 至7 頁、第9 至
    118 頁、第120 至224頁）、臺北市政府警察局信義分局刑
    案現場勘察報告（見偵5661號卷一第11至12頁）及刑案現場
    照片26張（見偵5661號卷一第13至19頁）在卷可稽，是此部
    分事實，堪以認定。
二、公訴意旨固憑告訴人之指述，以證明全部犯罪事實，惟以：
（一）告訴人於107年3月19日檢察官訊問時證稱：（【提示卷第
      20頁照片，即被告照片】有無見過此人？）我有見過他，
      他是來跟我拿手續費6千元的其中一人等語（見偵5661號
      卷一第44頁）。
（二）告訴人於107年4月27日檢察官訊問時證稱：（你認得出交
      箱子給你之人嗎？）我有看到有二個都是外國人；（【提
      示偵卷第20頁照片，即被告照片】是否此人？）外國人我
      認不出來，但我請他們簽名，這張是我製作的，請他們簽
      名；（【提示偵卷第33頁】是否此份？）是等語（見偵56
      61號卷一第47頁）。
（三）告訴人於107年6月20日檢察官訊問時證稱：（是否見過坐
      在你旁邊的被告？）我沒印象，外國人看起來都差不多。
　　　我沒辦法確認他是否在7月18日來跟我面交並拿箱子給我
      的人等語（見偵5661號卷一第62頁反面）。
（四）告訴人於原審審理時證稱：（你是否還記得簽該張收據的
      人的長相為何？）我不太記得，時間太久等語（見原審卷
      第266至267頁）。
（五）觀諸告訴人前揭證述情節，告訴人除於107年3月19日檢察
      官訊問時，依卷附被告照片指認被告為於上開時、地交付
      行李箱、收取金錢之其中一人外，而於歷次檢察官訊問、
      原審審理時依照片、當庭均無法確認被告即是於上開時、
      地交付行李箱、收取金錢之人，且稱：外國人我認不出來
      、外國人看起來都差不多等語，則見告訴人所為之指認並
      非一致，亦未明確，是尚不得僅以告訴人前揭指述，即遽
      認被告有公訴意旨所指之詐欺取財、參與犯罪組織犯行。
三、公訴意旨雖憑上開行李箱內有被告指紋，指以被告即是案發
    當天交付行李箱之本案詐騙集團成員一節，然本案詐騙集團
    成員交付之行李箱為布料材質，打開後另有一塑膠小行李箱
    ，前開布料行李箱及小行李箱外側並未採集到被告指紋，僅
    在小行李箱內之「黑紙變美金」說明書2 紙上採集到被告指
    紋等情，有臺北市政府警察局信義分局刑案現場勘察報告暨
    照片26紙（見偵5661號卷一第11至19頁）、內政部警政署刑
    事警察局106 年9 月29日刑紋字第1060092022號鑑定書（見
    偵5661號卷一第8頁反面至10頁）在卷可考，而參以告訴人
    於原審審理時證稱：交付行李箱之人當時沒帶手套等語
　　（見原審卷第267 頁），倘被告為當天交付行李箱之人，即
    未戴手套，衡情上開布料行李箱外殼或小行李箱外殼應可採
    得被告指紋，然據前述，該等行李箱均無被告之指紋，則被
    告是否為實際交付行李箱或施用詐術之人，已屬有疑。況上
    開行李箱內說明書2 紙固有被告指紋，惟包裝該2 紙說明書
    之小行李箱外殼上之指紋均非被告所有，此有上開鑑定書在
    卷足憑，是不能排除該2 紙說明書係由他人放入之可能性。
四、又被告曾於其所涉詐欺等案件(起訴案號：臺灣基隆地方檢
    察署106年度偵字第4110號、第4380號、第5331號、第5841
    號、107年度偵字第852號；第一審案號：臺灣基隆地方法院
    107 年度訴字第159 號，下稱另案）106 年11月15日警詢時
    ，坦承加入外國人詐騙集團，此集團無特別名稱，都是以黑
    色的錢詐財，其等均是以手機或通訊軟體聯絡等情，有臺灣
    基隆地方法院107 年度訴字第159 號刑事判決1 份在卷可憑
    （見原審卷第167 至231 頁），基此，被告既曾參與「黑紙
    變美金」之詐騙集團，要非無可能因接觸相關犯罪所用說明
    書，致於上開2 說明書上留下指紋，而佐以告訴人於原審審
    理時亦證稱：當初對方表示要給伊的是美金2,000 萬元現金
    ，從未提及需先加工處理才能還原等語（見原審卷第268 至
    269 頁），可見另案之詐欺手法與本案並不相同，尚難以上
    開說明書上有被告指紋遽認被告確有參與本案詐欺取財犯行
    。復觀諸上開臺灣基隆地方法院判決，另案係認定被告所參
    與之詐騙集團內外國籍人士多達8 人，且有互相組合、搭配
    詐騙不同告訴人之情形，是本案尚難認無係同一詐騙集團內
    之其他詐騙集團成員出面交付行李箱、收取金錢之可能，而
    無足徒憑本案詐騙集團所交付之行李箱內有沾染被告指紋之
    說明書，即遽論斷被告與本案詐騙集團成員就本案詐騙告訴
    人犯行具有犯意聯絡或行為分擔。
五、公訴意旨固憑證人TEHE HERVE於警詢、偵查之證述，認扣案
    之ALCATEL 廠牌手機1 支為被告持用，且該手機通訊錄內有
    告訴人之連絡電話，認被告即為詐騙告訴人之人等情，然手
    機內存有他人通訊錄之緣由多端，或為記錄使用，或為預備
    聯繫之用，要無足執此推認該手機持用者曾與通訊錄內所載
    之人聯繫，而難僅以上開ALCATEL 廠牌手機內有告訴人通訊
    錄之事實，論斷該手機即為本案犯罪所用之物，亦不得逕認
    被告即為聯繫告訴人之人，是公訴意旨此部分所指情節，已
    難遽以採認。況證人TEHE HERVE於原審審理時證稱：警察問
    伊ALCATEL 廠牌手機是否被告使用，伊說是MICHAEL BRYANT
    在用的手機；本案發生後，檢察官問伊2 個問題，第1 個問
    題是該手機是否由本案被告所使用，伊說不是，第2 個問題
    是該手機是誰所有，伊的回答一直是MICHAEL BRYANT；MICH
    AEL BRYANT 把手機留在伊等旅館裡；伊也沒有看過被告使
    用該手機等語（見原審卷第277 至279 頁），而證人TEHE H
    ERVE上開證述，核與其於警詢時所證：ALCATEL手機是被告
    的等語（見偵5661號卷三第36頁），雖有未合，然參照證人
    TEHE HERVE於偵查中證稱：之所以說ALCATEL 手機是被告的
    ，是因為伊朋友來之後把ALCATEL 手機留下，該朋友是MICH
    AEL BRYANT，該手機一直在房間內，伊沒有親眼看過被告使
    用該手機等語（見偵5661號卷一第90頁），可知證人TEHE H
    ERVE並未看過被告使用上開ALCATEL 廠牌手機，僅因該手機
    為MICHAEL BRYANT所遺留，又非自己使用，方於警詢時稱該
    手機係被告所有，是依證人TEHE HERVE偵查中證述，其警詢
    時稱上開ALCATEL 廠牌手機為被告所有僅為臆測，實際上其
    並未親自見聞被告使用ALCATEL廠牌手機，從而，自無法執
    以證人TEHE HERVE之證述，逕認上開ALCATEL廠牌手機係被
    告所持用，則公訴意旨據證人TEHE HERVE之證述，以證明本
    案用以跟告訴人聯絡之ALCATEL廠牌手機為被告所有之事實
    ，亦非足取。
六、復佐以告訴人於警詢時係證稱：車手SAM 是用門號00000000
    75號行動電話與伊相約在LUGO咖啡廳面交現金等語（見偵56
    61號卷一第24頁），然經員警在被告所居住旅館房間搜索結
    果，並未扣得門號0000000000號晶片卡等情，有基隆市警察
    局刑事警察大隊搜索扣押筆錄暨扣押物品目錄表1 份在卷可
    憑（見偵5661號卷三第25至29頁），再遍查本案相關卷證，
    亦無本案詐騙集團成員與告訴人間之通聯記錄暨其等持用手
    機之IMEI紀錄，即不能排除上開ALCATEL 廠牌手機並非本案
    詐騙集團成員聯絡告訴人所用之物之可能。稽此，尚難僅以
    扣案手機通訊錄內有告訴人之聯絡電話，且係在被告住處查
    扣等情，遽認被告有公訴意旨所指之詐欺取財、參與犯罪組
    織犯行。
七、公訴意旨所據京城銀行匯出匯款單、「LION HEARTS」保全
    公司英文收據、告訴人與詐騙集團成員往來之電子郵件內容
    列印資料等件，僅能證明告訴人遭詐騙，而依詐騙集團指示
    匯出2,400美元至大陸地區收款人「XUEYUAN  LI」，詐騙集
    團並以「LION HEARTS」保全公司收據取信告訴人；告訴人
    交付6,000美元，詐騙集團復以「LION HEARTS」保全公司收
    據取信告訴人，及詐騙集團成員以電子郵件與告訴人往來，
    騙取告訴人信任後，再以上述情節向告訴人詐取美元款項等
    事實。然上開匯出匯款單、英文收據、電子郵件內容列印資
    料等件，無法證明被告有參與本件犯行或與本案詐騙集團成
    員有何犯意聯絡、行為分擔，職是，自不得徒憑上開匯出匯
    款單、英文收據、電子郵件內容列印資料等件，以為不利被
    告認定之證據。
八、公訴意旨固憑告訴人提供之本案詐騙集團成員取款時簽立之
    6000美元英文收據（US＄6000、日期：JULY 18 2017，見偵5
    661號卷一第33頁），以證明被告充當車手出面向告訴人詐
    取6,000美元，並簽發同額收據取信告訴人之事實，惟據前
    述，尚無足執以證明被告為於上開時、地出面向告訴人收取
　　6,000美元，並簽發同額收據取信告訴人之人，是不得以上
    開告訴人所提供之英文收據，逕為被告有上開公訴人所指詐
    欺取財、參與犯罪組織犯行之不利認定。
九、公訴意旨復執IMEI:000000000000000號行動電話內容分析（
    見偵5661號卷三第135至138頁），證明ALCATEL手機通訊錄
    中有告訴人之電話號碼，被告之辯解不可採之事實，然尚不
    足以ALCATEL手機通訊錄中有告訴人之電話號碼一情，逕為
    不利被告之認定，已詳予論述如前，是亦不得以上開行動電
    話內容分析及其待證事實，即推論被告有何參與本案犯行之
    情。
十、公訴意旨固引另案起訴書，以證明被告與詐騙集團成員共同
    以相同及類似手法詐騙其他被害人遭起訴之事實，惟認定不
    利於被告之事實，須依積極證據，苟積極證據不足為不利於
    被告事實之認定時，即應為有利被告之認定，更不必有何有
    利之證據，而另案所認定之事實，係法官就個案審理結果，
　　且據前述，被告所參與詐騙集團之成員，有互相組合、搭配
　　詐騙不同告訴人之情形，個案犯罪情節本屬不一，則自難依
　　憑另案起訴、判決之結果，即遽為被告不利之認定。
十一、公訴人雖依據本案被告之供述，以證明被告否認犯行之事
      實，然被告自始未供承有詐欺取財、參與犯罪組織之行為
      ，是當無從憑以被告之供述及前揭公訴意旨所指之待證事
      項，作為認定被告有上開公訴人所指之詐欺取財、參與犯
      罪組織犯行之證據。
十二、綜上所述，檢察官所舉事證，尚無從說服本院形成被告涉
      犯詐欺取財、參與犯罪組織等犯行之心證，復無其他積極
      事證足以證明被告有檢察官所指之犯行，揆諸前開法條規
      定及判例意旨，自應為被告無罪之諭知。
柒、駁回上訴之理由：
一、原審以告訴人固然有陷於錯誤而匯款、交付現金與本案詐騙
    集團成員之事實，然依現有證據不足證明被告曾交付行李箱
    與告訴人，或被告有以上開ALCATEL 廠牌手機聯繫告訴人，
    難認被告與該詐騙集團有何犯意聯絡或行為分擔，亦難認被
    告有何參與該詐騙集團之事實，是依檢察官所提證據，尚不
    能認被告確有詐欺取財、參與犯罪組織之犯行。從而，原審
    於調查證據完畢後，對於被告是否有公訴意旨所示犯行，仍
    有合理之懷疑，無從形成有罪之心證，被告之辯解尚非全不
    可採。本案檢察官既然不能證明被告犯罪，自應為被告無罪
    之諭知，已詳敘其取捨證據及得心證之理由；對於檢察官所
    舉證據，何以不足資為被告犯罪之認定，亦在理由內詳加指
    駁及說明，俱有卷存證據資料可資覆按，經核洵無違誤。
二、檢察官上訴意旨略以：
（一）依告訴人指訴：本案詐騙集團自105年12月間起，陸續化
      名為海地籍男性THOMAS JOE自稱是海地外交官，委託LION
       HEARTS保全公司代理處理，透過E-MAIL與我聯繫，第一
      次約在天成飯店，我沒有付款，我不理他沒有付錢就走掉
      ，因為我不認為他是代表LION HEARTS保全公司，隔了十
      幾天後，107年7月18日也是約在台北火車站前面的天成大
      飯店碰面，碰面後二位車手再帶我到101，我們約好在101
      地下一樓咖啡店，我交付現金6000美元，他們簽收收據給
      我，離開一段時間後再帶行李箱過來給我，交行李箱當時
      沒有鑰匙，車手說鑰匙掉了，他們離開後我馬上請鎖匠打
      開，裡面是一堆黑黑的廢紙，好像是影印紙那類，我才警
      覺到受騙，所以馬上到七張犁派出所報案，我質疑為什麼
      是黑紙，THOMAS JOE才跟我講說黑紙可以變成美鈔，但我
      不相信（詳109年1月15日原審審判筆錄)。
（二）告訴人於107年3月19日偵查中明確指認被告確實為前來收
      取美金6000元之其中一人，雖嗣後因時間久遠告訴人改稱
      因膚色關係，外國人看起來都是一樣，不敢確認，惟應以
      較早之指認較為可信。
（三）被告固不否認於告訴人所領取之行李箱內確有其指紋，然
      堅詞否認有何詐欺取財之犯行，於原審辯稱：我不認識告
      訴人，直到檢察官開庭才第一次見到告訴人，我不知道行
      李箱裡為何會有我的指紋，有可能是在基隆的案件裡MICH
      AEL BRYANT叫我把行李箱交給女醫師的過程中，我的手有
      碰到那張紙，我並沒有使用扣案之手機等語置辯。惟查：
　（１）本案告訴人係於106年7月18日報警，經警察於扣案之行
　　　　李箱內紙張上採得被告之指紋。
　（２）被告所稱於基隆的案件裡MICHAEL BRYANT叫我把行李箱
        交給女醫師（戎義珠）的過程中，我的手有碰到那張紙
        ，所以可能係警方將該案內之證物拿到本案的行李箱內
        。
　（３）經查，被害人戎義珠遭詐騙之另案，前經臺灣基隆地方
        檢察署檢察官以106年度偵字第4555號提起公訴，並經
        臺灣基隆地方法院106年度訴字第740號判決被告無罪，
        經本院以107年度上訴字第1102號判決被告加重詐欺取
        財未遂罪處有期徒刑8月，經最高法院108年度台上字第
        3378號駁回上訴確定，於該案犯罪事實中認定被告於10
        6年8月9日，自臺北搭乘計程車至基隆戎義珠之永安診
        所欲收取美金32,000元，在戎義珠清點現款新臺幣96萬
        元時，遭該診所員工報警當場查獲被告而未得手，有該
        案一、二、三審判決書可稽，則另案犯罪時間為106年8
        月9日，係在本案106年7月18日之後，且被告在另案中
        僅承認係擔任車手擔任取款之工作，並未承認曾參與詐
        騙戎義珠之過程，則被告如何其在發生在後之擔任車手
        將行李箱交給戎義珠之過程中，會觸碰到發生在前（10
        6年7月18日）之本案文件？被告所辯顯然不足採信。
（四）另案（臺灣基隆地方檢察署106年度偵字第4110號）於106
      年8月11日在台北市○○區○○街0段00○00號601號房內搜索查
      獲數支手機，其中證人TEHE於搜索扣押時稱扣案ALCATEL
      手機為被告所有，被告則辯稱該手機不是其所有，而於本
      案中證人TEHE到庭亦配合被告如此證述，然查扣案手機經
      員警鑑識分析解讀，均有詐騙被害人或連繫被告、共犯之
      紀錄，可以證明該手機為供犯罪所用，且被告與證人TEHE
      二人均有交互使用該扣案ALCATEL手機之情形，此有臺灣
      基隆地方法院107年度訴字第159號判決認定可資參照，堪
      認被告抗辯其未使用過扣案之手機顯不足採信。 
（五）原審判決對前揭明顯之客觀證據，均視而不見，未綜合全
      部證據資料來認定犯罪事實，又缺證據與證據關連性連貫
      後認定事實之基礎經驗，竟以毫無論理依據之說詞，認定
      被告無罪，其判決謬誤，至為明顯。本件原審判決，認事
      用法既有違誤，爰依法提起上訴，請將原判決撤銷，更為
      適當合法之判決等語。
三、惟以：
（一）按證據之取捨與證據之證明力如何，均屬事實審法院得自
      由裁量、判斷之職權，茍其此項裁量、判斷，並不悖乎通
      常一般人日常生活經驗之定則或論理法則，又於判決內論
      敘其何以作此判斷之心證理由者，即不得任意指摘其為違
      法。茲原判決已詳敘就卷內證據調查之結果，而為綜合判
      斷、取捨，認檢察官所提前揭各項證據不足採為證明被告
      有其所指之詐欺取財、參與犯罪組織等犯行，其得心證的
      理由已說明甚詳，且所為論斷從形式上觀察，亦難認有違
      背經驗法則、論理法則，或有其他違背法令之情形，自不
      容任意指為違法。
（二）又告訴人前揭所為各次指認並非一致，亦未明確，尚不得
      僅以告訴人於107年3月19日檢察官訊問時，依卷附被告照
      片所為之單一指認即為被告有公訴意旨所指之詐欺取財、
      參與犯罪組織犯行之憑佐，亦無足徒憑本案詐騙集團所交
      付之行李箱內有沾染被告指紋之說明書，即遽論斷被告與
      本案詐騙集團成員就本案詐騙告訴人犯行具有犯意聯絡或
      行為分擔，且要難據以扣案手機通訊錄內有告訴人之聯絡
      電話，及係在被告住處查扣等情，逕認被告有公訴意旨所
      指之詐欺取財、參與犯罪組織犯行等節，業經本院依據卷
      內相關事證認定詳如前述，原審亦同此認定。上訴意旨復
      執前揭情節，置原判決所為明白論斷於不顧，仍持已為原
      判決指駁之陳詞再事爭執，並作為推論被告有詐欺取財、
      參與犯罪組織犯行之相關事證，尚非足取。
（三）況按認定犯罪事實應依證據，為刑事訴訟法所明定，故被
      告否認犯罪事實所持之辯解，縱屬不能成立，仍非有積極
      證據足以證明其犯罪行為，不能遽為有罪之認定。而公訴
      人既未舉出積極事證以證明被告有上開詐欺取財、參與犯
      罪組織犯行，詳如前述，揆諸前揭說明，縱被告上開辯解
      不能成立，亦不能遽為被告有罪之認定。且據前述，尚無
      法排除扣案之行李箱內紙張係由他人放入之可能性，而被
      告既曾參與「黑紙變美金」之詐騙集團，亦有可能因接觸
      相關犯罪所用說明書，致於上開2 說明書上留下指紋，況
      另案係認定被告所參與之詐騙集團內外國籍人士多達8 人
      ，且有互相組合、搭配詐騙不同告訴人之情形，是要無足
      因被害人戎義珠遭詐騙之另案犯罪時間，係在本案106年7
      月18日之後，且被告在另案中僅承認係擔任車手擔任取款
      之工作，並未承認曾參與詐騙戎義珠之過程，則被告所辯
      顯然不足採信等節，即逕論斷被告有公訴意旨所指之詐欺
      取財、參與犯罪組織犯行。
（四）上訴意旨固復指以：扣案手機經員警鑑識分析解讀，均有
      詐騙被害人或連繫被告、共犯之紀錄，可以證明該手機為
      供犯罪所用，且被告與證人TEHE二人均有交互使用該扣案
      ALCATEL手機之情形，此有臺灣基隆地方法院107年度訴字
      第159號判決認定可資參照，堪認被告抗辯其未使用過扣
      案之手機顯不足採信等節。惟觀諸扣案ALCATEL手機行動
      電話內容分析（見偵5661號卷三第135至138頁），其中僅
　　　手機通訊錄中有告訴人之電話號碼，尚未見有何與告訴人
      聯絡之紀錄，而上訴意旨所指詐騙被害人或連繫被告、共
      犯之紀錄，核與本案無關，檢察官亦未指明該紀錄與本案
      有何關連性，自不得執以逕為被告不利之認定。至另案雖
      認定被告與證人TEHE二人均有交互使用該扣案ALCATEL手
      機之情形，然既不能排除上開ALCATEL 廠牌手機並非本案
      詐騙集團成員聯絡告訴人所用之物之可能，詳如前述，亦
      難憑另案所認定上情，以被告前揭抗辯不足採信，即推論
      被告有本件犯行。職是，前揭上訴意旨所指各節，尚非足
      取，亦無從以為不利被告認定之依憑。
四、從而，本件檢察官提起上訴，仍執前開情詞為爭執，並對於
    原審取捨證據及判斷其證明力職權之適法行使，仍持己見為
    不同之評價，而指摘原判決不當，並未進一步提出積極證據
    以實其說，自難認有理由，應予以駁回。
據上論斷，應依刑事訴訟法第368條，判決如主文。
本案經檢察官林冠佑提起公訴，檢察官高怡修提起上訴，檢察官
楊淑芬到庭執行職務。
中　　華　　民　　國　　109 　年　　7 　　月　　21　　日
                  刑事第十九庭審判長法  官  曾淑華　　
                                    法  官  陳文貴
                                    法  官  王美玲
以上正本證明與原本無異。
被告不得上訴。
檢察官如不服本判決，應於收受送達後20日內向本院提出上訴書
狀，惟須受刑事妥速審判法第9條限制。其未敘述上訴之理由者
，並得於提起上訴後20日內向本院補提理由書(均須按他造當事
人之人數附繕本)「切勿逕送上級法院」。
刑事妥速審判法第9條：
除前條情形外，第二審法院維持第一審所為無罪判決，提起上訴
之理由，以下列事項為限：
一、判決所適用之法令牴觸憲法。
二、判決違背司法院解釋。
三、判決違背判例。
刑事訴訟法第 377 條至第 379 條、第 393 條第 1 款之規定，
於前項案件之審理，不適用之。
                                    書記官  李逸翔
中　　華　　民　　國　　109 　年　　7 　　月　　21　　日